【裁判字號】    99,抗,115
【裁判日期】    990226
【裁判案由】    損害賠償
【裁判全文】
臺灣高等法院民事裁定                   99年度抗字第115號
    抗  告  人  壬○○
                丙○○原名何.
                癸○○○
                寅○○
                戊○○原名林.
                乙○○
                己○○
                丁○○
上列抗告人因與相對人巳○○、甲○○、辰○○、子○○、丑○
○、辛○○、庚○○、卯○○間請求損害賠償事件，對於中華民
國98年10月2日臺灣板橋地方法院98年度重訴字第373號裁定提起
抗告，本院裁定如下：
    主  文
抗告駁回。
抗告費用由抗告人負擔。
    理  由
一、按因犯罪而受損害之人，於刑事訴訟程序得附帶提起民事訴
    訟，對於被告及依民法負賠償責任之人，請求回復其損害；
    又刑事訴訟諭知無罪、免訴或不受理之判決者，應以判決駁
    回原告之訴；但經原告聲請時，應將附帶民事訴訟移送管轄
    法院之民事庭；而法院認附帶民事訴訟確係繁雜，非經長久
    時日不能終結其審判者，得以合議裁定移送該法院之民事庭
    ，刑事訴訟法第487條第1項、第503條第1項、第504條第1項
    前段定有明文。
二、次按刑事庭移送民事庭之附帶民事訴訟，僅移送前之訴訟行
    為準用關於刑事訴訟之規定，若移送後之訴訟程序，則應適
    用民事訴訟法，此觀刑事訴訟法第490條及其但書之規定自
    明。故移送民事庭之附帶民事訴訟，縱其移送前提起此項訴
    訟，不合刑事訴訟法第487條所定之要件，而有同法第502條
    第1項關于訴之不合法之規定情形時，但其移送後之訴訟程
    序，既應適用民事訴訟法，即屬同法第249條第1項第6款所
    謂起訴不備其他要件，仍應依該條項款之規定，以裁定駁回
    之，自無準用刑事訴訟法第502條第1項，以判決程序裁判之
    餘地（最高法院44年台抗字第4號判例意旨參照）。
三、經查相對人甲○○為「台灣佳事通電子資訊股份有限公司」
    （下稱佳事通公司）之實際負責人，經營並販售網站系統協
    助客戶於網路上開店，客戶可利用佳事通公司提供之網路設
    備販售商品，並提供教育訓練，及提供保障回本等優惠，因
    此吸引客戶購買相關網站系統，但甲○○竟因而侵占佳事通
    公司之資金。嗣於94年10月24日以後，佳事通公司已陷於財
    務危機及經營困境，然甲○○卻仍繼續對外招商，而使客戶
    陷於錯誤並簽約交付金錢，遂因侵占、詐欺罪經原法院刑事
    庭以95年度重訴字第74號刑事判決有罪在案。本件抗告人因
    而於刑事訴訟程序附帶提起民事訴訟，依民法第184條第1項
    前段及第185條第1項前段規定，求為判命相對人巳○○、甲
    ○○、辰○○、子○○、丑○○、辛○○、庚○○、卯○○
    連帶給付抗告人壬○○新臺幣（下同）500萬元，丙○○150
    萬元，癸○○○、己○○、丁○○、寅○○、乙○○各90萬
    元，戊○○80萬元，及均加計法定遲延利息，並聲明願供擔
    保請准宣告假執行。嗣經原法院刑事庭依刑事訴訟法第504
    條第1項規定，以96年度重附民字第24號裁定移送原法院民
    事庭，有該刑事判決與定影本在卷可稽（見原法院卷第4至5
    、14至54頁）。
四、就相對人甲○○部分：
  (一)抗告人壬○○部分：
  1.按刑事法院依同法第504條第1項前段規定，將附帶民事訴訟
    以裁定移送於該法院民事庭者，以刑事部分宣告被告有罪之
    判決者為限。至於刑事訴訟諭知無罪之判決，或實質上為無
    罪，僅因屬裁判上一罪，而不另為無罪之諭知者，倘刑事法
    院未經原告聲請，即將該附帶民事訴訟以裁定移送於民事庭
    時，其訴固為不合法，受移送之民事庭應以裁定駁回之（最
    高法院96年度台抗字第228號、93年度台抗字第656號裁定意
    旨參照）。
  2.經查壬○○主張因遭相對人甲○○之詐欺侵權行為，而於94
    年3月25日締約致受損害云云。惟原法院刑事庭固然認定甲
    ○○於94年10月24日以後涉犯詐欺罪，並判處有期徒刑在案
    ；但亦認定甲○○於94年10月23日前，確曾依約提供網路開
    店系統所需之軟硬體設備及教育訓練，並無證據足認其有何
    施用詐術之犯行，因此就壬○○告訴部分不另為無罪之諭知
    ，有上開刑事判決可稽（見原法院卷第18頁反面至20頁、第
    31 頁附表二編號12）。從而就壬○○主張因甲○○犯罪行
    為被害部分，刑事部分既未為宣告甲○○有罪之判決，則依
    上說明，刑事法院即應依刑事訴訟法第503條第1項前段規定
    ，以判決駁回壬○○之訴。刑事法院雖誤以裁定移送於民事
    庭，其訴仍為不合法，應以裁定駁回之。
  (二)就抗告人丙○○、癸○○○、寅○○、戊○○、乙○○、己
    ○○、丁○○部分：
  1.按因犯罪而受損害之人，於刑事訴訟程序固得附帶提起民事
    訴訟，對於被告請求回復其損害，但其請求回復之損害，以
    被訴犯罪事實所生之損害為限，否則縱令得依其他事由，提
    起民事訴訟，亦不得於刑事訴訟程序附帶為此請求（最高法
    院60 年台上字第633號判例意旨參照）。
  2.經查抗告人丙○○等人雖亦主張因相對人甲○○詐欺侵權行
    為而受損害云云。但依上開刑事判決所示，並無任何關於甲
    ○○詐欺丙○○等人之記載，足證丙○○等人並未經原法院
    刑事庭認定為因甲○○犯罪而受損害之人，即與刑事訴訟法
    第487條規定不符，自不得對甲○○提起附帶民事訴訟。故
    依上說明，原法院刑事庭雖誤以裁定移送於民事庭，其訴仍
    為不合法，應以裁定駁回之。至於丙○○等人雖主張：渠等
    係因本案牽連而受損害，為因甲○○犯罪而間接受損害之人
    ，上開刑事判決漏未將抗告人列為甲○○有罪部分之被害人
    云云，所稱即使屬實，亦屬於刑事訴訟程序之爭執，非本件
    所應審酌。是抗告人此部分主張，並不足採。
五、就相對人巳○○、辰○○、子○○、丑○○、辛○○、庚○
    ○、卯○○部分：
  (一)按刑事訴訟法第487條第1項所稱之「依民法負賠償責任之人
    」，係指該刑事案件中依民法規定應負賠償責任之人而言。
    故附帶民事訴訟原告所主張之共同加害人，必以在刑事訴訟
    程序中經認定係共同侵權行為之人，始得謂為依民法負賠償
    責任之人，否則對之提起附帶民事訴訟，自難謂為合法。
  (二)經查相對人巳○○等人，並未於上開刑事訴訟程序中經認定
    為共同侵權行為之人，有上開刑事判決影本可證（見原法院
    卷第14頁）。則抗告人雖主張曾於警詢時製作筆錄，且巳○
    ○等人為追加被告云云，所稱即使屬實，惟因刑事訴訟程序
    中並未經檢察官移送併辦，即非本件所應審酌。是抗告人此
    部分主張，亦不足採。
六、綜上所述，本件附帶民事訴訟為不合法，應予駁回。至於抗
    告人得否再依民事訴訟程序起訴請求相對人賠償損害，則屬
    另一問題，附此敘明。從而原裁定駁回抗告人之附帶民事訴
    訟，並無不合。抗告意旨指摘原裁定不當，求予廢棄，為無
    理由，應予駁回。
七、據上論結，本件抗告為無理由，爰裁定如主文。
中    華    民    國    99    年    2    月    26    日
                    民事第七庭
                        審判長法  官 鄭三源
                              法  官 呂太郎
                              法  官 邱  琦
正本係照原本作成。
本裁定除以適用法規顯有錯誤為理由外，不得再抗告。如提起再
抗告，應於收受後10日內委任律師為代理人向本院提出再抗告狀
。並繳納再抗告費新台幣１千元。
中    華    民    國    99    年    3     月    2     日
                              書記官 廖艷莉

司法院資訊處製作；財團法人民間司法改革基金會備份。
